【裁判字號】    98,訴,1189
【裁判日期】    980805
【裁判案由】    違反毒品危害防制條例
【裁判全文】
臺灣彰化地方法院刑事判決              98年度訴字第1189號
公  訴  人  臺灣彰化地方法院檢察署檢察官
被      告  甲○○
                    現於臺灣彰化監獄彰化分監執行中
上列被告因違反毒品危害防制條例案件，經檢察官提起公訴（98
年度毒偵字第1017號），本院合議庭裁定改由受命法官獨任以簡
式審判程序審理，判決如下：
    主  文
甲○○施用第一級毒品，處有期徒刑壹年，扣案之第一級毒品海
洛因壹包（驗後淨重零點貳伍公克）及其包裝袋，沒收銷燬
之。
    犯罪事實
一、甲○○前因施用第一、二級毒品案件，經本院於民國94年6
    月10日，以94年度毒聲字第409 號裁定送觀察、勒戒後，認
    有繼續施用毒品之傾向，復經本院於94年12月26日，以94年
    度毒聲字第983 號裁定令入戒治處所，施以強制戒治，於95
    年11月10日執行完畢釋放，並由臺灣彰化地方法院檢察署檢
    察官於95年12月5 日，以95年度戒毒偵字第321 、322 號為
    不起訴處分確定。詎其猶不知悔改，於上開強制戒治執行完
    畢釋放後5 年內，復基於施用第一級毒品海洛因、第二級毒
    品甲基安非他命之犯意，於98年4 月29日中午12時許，在彰
    化縣社頭鄉廣福村801 巷16號後方，將海洛因及甲基安非他
    命置於玻璃球吸食器，於下方燒烤，以吸食煙霧之方式，混
    合施用第一級毒品海洛因、第二級毒品甲基安非他命1 次。
    嗣於98年4 月29日下午3 時許，在上址為警查獲，並扣得第
    一級毒品海洛因1 包（驗後淨重0.2353公克），始悉上情。
二、案經彰化縣警察局田中分局報請臺灣彰化地方法院檢察署檢
    察官偵查起訴。
    理  由
一、按除被告所犯為死刑、無期徒刑、最輕本刑為3 年以上有期
    徒刑之罪或高等法院管轄第一審案件者外，於刑事訴訟法第
    273 條第1 項程序進行中，被告先就被訴事實為有罪之陳述
    時，審判長得告知被告簡式審判程序之旨，並聽取當事人、
    代理人、辯護人及輔佐人之意見後，裁定進行簡式審判程序
    ；除簡式審判程序、簡易程序及第376 條第1 款、第2 款所
    列之罪之案件外，第一審應行合議審判，刑事訴訟法第273
    條之1 第1 項、第284 條之1 分別定有明文。本件被告甲○
    ○所犯係死刑、無期徒刑、最輕本刑為3 年以上有期徒刑或
    高等法院管轄第一審案件以外之罪，並於本院行準備程序時
    就被訴事實為有罪之陳述，本院合議庭依前揭規定，經評議
    結果，裁定改由受命法官獨任行簡式審判程序，先予敘明。
二、上開犯罪事實，迭據被告於警詢、檢察官偵查中及本院審理
    時坦承不諱，且其於98年4 月29日為警查獲時所採取之尿液
    ，經送鑑驗結果，確呈嗎啡、甲基安非他命反應，有彰化縣
    警察局田中分局委託檢驗尿液代號與真實姓名對照認證單及
    詮昕科技股份有限公司98年5 月11日濫用藥物尿液檢驗報告
    （報告編號：00000000）各1 紙附卷可稽，又扣案之白色粉
    末1 包，經檢驗後檢出第一級毒品海洛因成分（驗後淨重0.
    2353公克），亦有行政院衛生署草屯療養院98年5 月15日草
    療鑑字第0980500089號鑑定書在卷為憑，足認被告自白與事
    實相符，本件事證明確，被告犯行洵堪認定。
三、按海洛因、甲基安非他命為毒品危害防制條例第2 條第2 項
    第1 、2 款所稱之第一級毒品，不得施用、持有。次按，犯
    毒品危害防制條例第10條施用第一級、第二級毒品之罪者，
    檢察官應聲請法院裁定，令被告入勒戒處所觀察、勒戒，經
    觀察、勒戒後，檢察官依據勒戒處所之陳報，認受觀察、勒
    戒人無繼續施用毒品傾向者，應即釋放，並為不起訴之處分
    ；認受觀察、勒戒人有繼續施用毒品之傾向者，檢察官應聲
    請法院裁定令入戒治處所強制戒治，其期間為6 個月以上，
    至無繼續強制戒治之必要為止，但最長不得逾1 年，強制戒
    治期滿，應即釋放，由檢察官為不起訴之處分。觀察、勒戒
    或強制戒治執行完畢釋放後，5 年內再犯第10條之罪者，應
    依一般刑事訴訟程序予以起訴論罪科刑，此觀諸毒品危害防
    制條例第20條第1 項、第2 項、第23條第1 項、第2 項規定
    自明。被告前因施用第一、二級毒品案件，經本院於94年6
    月10日，以94年度毒聲字第409 號裁定送觀察、勒戒後，認
    有繼續施用毒品之傾向，復經本院於94年12月26日，以94年
    度毒聲字第983 號裁定令入戒治處所，施以強制戒治，於95
    年11月10日執行完畢釋放，並由臺灣彰化地方法院檢察署檢
    察官於95年12月5 日，以95年度戒毒偵字第321 、322 號為
    不起訴處分確定等情，有臺灣高等法院被告前案紀錄表在卷
    可佐，其於強制戒治執行完畢釋放後5 年內，再犯本件施用
    毒品案件，依前述規定自應予以起訴論罪科刑。
四、又不同吸毒族群及不同毒品種類，可能有不同的施用方式，
    包括以燒烤、注射及加入香菸中吸食等方式施用，施用後在
    人體有不同的吸收、分佈、代謝及排泄之比率和時程。一般
    以靜脈注射方式給藥時為直接進入全身循環系統；以鼻吸或
    煙吸方式吸食時需經油鼻黏膜或肺泡吸收後再進入循環系統
    。若將海洛因與甲基安非他命混合置於玻璃球中以燒烤方式
    吸食，於施用者之尿液中應可檢出嗎啡、甲基安非他命之陽
    性反應，有行政院衛生署管制藥品管理局93年9 月6 日管檢
    字第0930008112號函文可資參考。另有關不同類毒品之施用
    方式，依據Yun Meng等人發表Inhalation Studies with
    Drugs of Abuse於National Institute on Drug Abuse的網
    站記述，海洛因與安非他命兩種毒品可以口服、鼻吸、煙吸
    或注射等方式施用。依Disposition of Toxic Drugs and
    Chemicals in Man第5 版，安非他命常以口服、靜脈注射方
    式濫用，甲基安非他命亦可注射方式濫用，而海洛因可以靜
    脈注射、皮下注射或鼻吸方式濫用，行政院衛生署管制藥品
    管理局亦曾於93年2 月9 日管宣字第0930001092號函文中說
    明，甲基安非他命可以口服、鼻吸、煙吸或注射等方式施用
    均有上開文獻及函文可佐。是以，海洛因與甲基安非他命確
    實可以同一方式，諸如摻水以針筒注射體內、置於玻璃球吸
    食器，以燒烤吸食煙霧、或摻入香菸中點燃吸食等方式同時
    施用，起訴書認被告上開犯行，係以將海洛因及甲基安非他
    命置於玻璃球吸食器，於下方燒烤，以吸食煙霧之方式，混
    合施用第一級毒品海洛因、第二級毒品甲基安非他命1 次乙
    節，核與被告自白情節相符，堪信為真實。
五、核被告所為，係犯毒品危害防制條例第10條第1 項施用第一
    級毒品罪、同條第2 項施用第二級毒品罪。其持有第一級毒
    品海洛因及第二級毒品甲基安非他命之低度行為，分別應為
    施用之高度行為所吸收，均不另論罪。被告上開犯行，係以
    一行為同時施用第一級、第二級毒品，為想像競合犯，依刑
    法第55條之規定，應從一重之施用第一級毒品罪處斷（最高
    法院97年度臺上字第1895、2434號判決意旨參照）。爰審酌
    被告前有多次施用毒品前科，竟仍無視於毒品對於自身健康
    之戕害及國家對於杜絕毒品犯罪之禁令，一犯再犯，顯見上
    開刑罰實難收警惕之效，自不宜輕縱，應予嚴懲，惟斟酌被
    告施用毒品僅戕害己身，犯後均坦承犯行，態度良好等一切
    情狀，量處如主文所示之刑。扣案之白色粉末1 包，經檢驗
    後檢出第一級毒品海洛因成分（驗後淨重0.2353公克），有
    上開行政院衛生署草屯療養院鑑定書附卷可稽，及其用以盛
    裝海洛因之包裝袋，因與該管制毒品在物理上無法析離，爰
    併依毒品危害防制條例第18條第1 項前段之規定，沒收銷燬
    之。至供鑑驗用罄之毒品既已滅失，自無庸予以宣告沒收銷
    燬。
據上論斷，應依刑事訴訟法第273 條之1 第1 項、第299 條第1
項前段，毒品危害防制條例第10條第1 項、第2 項、第18條第1
項前段，刑法第11條、第55條，判決如主文。
中    華    民    國    98    年    8     月    5     日
                  刑事第三庭          法  官  戰諭威
以上正本證明與原本無異。
如不服本判決應於收受判決後10日內向本院提出上訴書狀，並應
敘述具體理由；其未敘述上訴理由者，應於上訴期間屆滿後20日
內向本院補提理由書 (均須按他造當事人之人數附繕本)「 切勿
逕送上級法院」。
中    華    民    國    98    年    8     月    5     日
                                      書記官  陳佳宏
附錄本案論罪科刑法條：
毒品危害防制條例第10條
施用第一級毒品者，處6 月以上5 年以下有期徒刑。
施用第二級毒品者，處3 年以下有期徒刑。


司法院資訊處製作；財團法人民間司法改革基金會備份。
